【裁判字號】    99,醫上,4
【裁判日期】    990803
【裁判案由】    損害賠償
【裁判全文】
臺灣高等法院臺中分院民事判決  99年度醫上字第4號
上  訴  人  李光男
法定代理人  李文雄
訴訟代理人  李奇
            熊賢祺  律師
            溫令行  律師
被  上訴人  行政院衛生署立臺中醫院
法定代理人  邵國寧
被  上訴人  羅淑方
上列2人共同
訴訟代理人  黃清濱  律師
複  代理人  紀育泓  律師
上列當事人間請求損害賠償事件，上訴人對於中華民國99年2月9
日臺灣臺中地方法院97年度醫字第26號第一審判決提起上訴，本
院於99年7月20日言詞辯論終結，判決如下：
    主  文
上訴駁回。
第二審訴訟費用由上訴人負擔。
    事實及理由
壹、上訴人方面：
    上訴人起訴主張：上訴人因重症肌無力，於民國（下同）96
    年7月3日至被上訴人行政院衛生署立臺中醫院（下稱被上訴
    人臺中醫院）住院接受治療。依被上訴人臺中醫院護理紀錄
    所載，當時上訴人精神尚可，呼吸平順，四肢溫暖，末稍紅
    潤，偶有下床走路活動，步態平穩。至96年7月6日晚上、96
    年7月7日凌晨，上訴人在住院中表示身體不適，上訴人家屬
    多次向被上訴人臺中醫院表示上訴人呼吸不順，且有呼吸衰
    竭之徵兆，請求被上訴人臺中醫院派人緊急處理，當時的住
    院醫師即被上訴人羅淑方或值班之護士均未施予任何處置，
    至多僅前來量血壓、抽血，但仍無任何積極的措施；約莫一
    小時後，即凌晨一點左右，因被上訴人臺中醫院遲遲無適當
    之處置，導致上訴人呼吸中斷，當時竟只有住院醫生即被上
    訴人羅淑方及護士始對上訴人施予急救及插管，然上訴人已
    因腦部缺氧多時致成植物人（意識喪失四肢癱瘓），經原法
    院宣告上訴人為禁治產人，且因重症肌無力及缺氧性腦病變
    ，現仍於臺中醫院呼吸治療病房住院中，長期需專人24小時
    照護。被上訴人羅淑方對判斷氣切之時間過遲，及其於未有
    百分之百把握，足確保上訴人供氧無礙之情形下，致上訴人
    無法自行呼吸，喪失自保之一線機會，其所為之醫療行為，
    即有過失，被上訴人臺中醫院為被上訴人羅淑方之僱用人，
    應與被上訴人羅淑方之過失負同一之責任，爰本於侵權行為
    及債務不履行之法律關係，請求被上訴人連帶給付看護費新
    臺幣(下同)0000000元、看護墊、抽痰管、衛生紙等日常生
    活必需品費用0000000元、精神慰撫金200萬元，合計11,058
    ,157元，上訴人於原審僅請求500萬元。
貳、被上訴人方面：
    被上訴人則以：被上訴人羅淑方醫師於96年7月6日下午7時50
    分起，即有積極監控病人即上訴人李光男之病情變化，期間
    除了理學檢查外，並給予病患抽血檢驗血糖、心肌酵素、安
    排心電圖檢查、胸部X光檢查以及給予氧氣治療。病人之呼
    吸次數一直在維持正常可接受之範圍內，並無呼吸次數過速
    以及呼吸衰竭之臨床症狀，亦無立即插管之適應症（indica
    tion）。病人血液中氧氣濃度亦一直維持在97%到100%，被
    上訴人羅淑方醫師之醫療行為並未違反醫療常規，病人其後
    發生突發性之病情變化，與被上訴人羅淑方醫師之醫療行為
    並無相當因果關係等語置辯。
參、原審經審酌兩造所提出之攻擊防禦方法後，認被上訴人臺中
    醫院僱用之醫師即被上訴人羅淑方就本件醫療行為，難認有
    疏失情形。從而，上訴人依侵權行為及債務不履行之法律關
    係，請求被上訴人2人連帶負損害賠償責任，均無理由，而
    予駁回上訴人之訴及其假執行之聲請。上訴人不服第一審判
    決提起上訴，於本院上訴聲明為：原判決廢棄。被上訴
    人應連帶給付上訴人300萬元，即自起訴狀繕本送達之翌日
    起至清償日止，按週年利率百分之五計算之利息。訴訟費
    用由被上訴人負擔。上訴人願供擔保，請准宣告假執行。
    被上訴人於本院答辯聲明為：上訴駁回。第一、二審訴
    訟費用由上訴人負擔。如受不利判決，願供擔保請准免為
    假執行。（上訴人於本案起訴時原請求金額為500萬元之本
    息，經原審駁回上訴人之請求後，上訴人僅對300萬元之本
    息部分聲明不服，是逾300萬元之本息部分之請求已敗訴確
    定。）
肆、兩造不爭執之事實：
    上訴人主張其因重症肌無力，於96年7月3日至被上訴人臺中
    醫院住院接受治療，當時上訴人精神尚可，呼吸平順，四肢
    溫暖，末稍紅潤，偶有下床走路活動，步態平穩，惟於96年
    7月6日晚上、96年7月7日凌晨，上訴人呼吸不順，且有呼吸
    衰竭之徵兆，經被上訴人臺中醫院僱用之住院醫師即被上訴
    人羅淑方及護士對上訴人施予急救及插管，然上訴人仍因腦
    部缺氧多時致成植物人（意識喪失四肢癱瘓），經原審法院
    宣告為禁治產人，上訴人因重症肌無力及缺氧性腦病變現仍
    於臺中醫院呼吸治療病房住院中，長期需專人24小時照護之
    事實，業據其提出上訴人病歷摘要、護理紀錄、診斷證明書
    、原審法院97年度禁字第61號民事裁定等件為證（原審卷第
    7至23頁），並為被上訴人所不爭執，此部分事實，堪信為
    真實。
伍、本件之爭點：
    上訴人主張被上訴人羅淑方對判斷氣切之時間過遲，及其於
    未有百分之百把握，足確保上訴人供氧無礙之情形下，致上
    訴人無法自行呼吸，喪失自保之一線機會，其所為之醫療行
    為，即有過失，且被上訴人羅淑方僅具中醫師資格，被上訴
    人臺中醫院為被上訴人羅淑方之僱用人，應與被上訴人羅淑
    方之過失負同一之責任，並構成不完全給付云云，則為被上
    訴人所否認，並以前詞置辯。經查：
一、上訴人雖質疑醫師在與前次血氧飽和度測試相隔三個小時後
    ，始對病患再施以血氧飽和度測試，未能掌握病患的供氧狀
    態，以致上訴人在缺氧情形下成為缺氧性腦病變，又是否因
    醫師採用無效的救治手段而延誤插管及即時施以氣切手術之
    時機云云，然查：
（一）上訴人李光男於住院期期間、生命徵象尚稱穩定。惟上訴
      人於96年7月6日下午7時50分，感到呼吸不順、胸悶，當
      時值班醫師即被上訴人羅淑方醫師立即給予舌下含片（NT
      G）以及給予氧氣，當時呼吸次數為20次/分，氧氣濃度為
      100%，並給予嚴密觀察。在嚴密觀察至8時20分，因病人
      仍感胸悶，被上訴人羅淑方醫師立即給予追蹤心電圖、胸
      部X光、抽血檢查心肌酵素（CPK、CK-MB）、心肌旋轉蛋
      白，並持續給予氧氣治療。持續觀察至晚上9時，病人之
      呼吸次數為19次/分，氧氣濃度97%，10時10分之檢查數據
      血糖313，心肌酵素CK-MB為12.8，心肌旋轉蛋白（Trop o
      ninI）值為0.9，被上訴人羅淑方醫師醫囑給予胰島素（
      RI），並給予點滴之NTG持續注射，並持續給予觀察。7月
      7日凌晨0時13分，病人有盜汗之情形，被上訴人羅淑方醫
      師立即給予探視並立即抽血檢驗血糖以及心肌酵素（CPK
      、CK-MB），並裝置心電圖監視器（EKG monitor），以持
      續觀察病人之情況，並持續給予點滴WTG治療。以上之治
      療與處置均有護理記錄可稽（原審卷第12至21頁），被上
      訴人羅淑方醫師並無消極不作為之情形，而病人此時之呼
      吸狀況亦呈現穩定狀態、呼吸次數並未超出正常範圍，血
      中氧氣濃度持續維持在97%~100%之間。
（二）又依護理記錄所載（原審卷第15至17頁），除了96年7月6
      日下午九時做了血氧飽和度測試為97%外，另於同日下午
      10時10分亦做了血氧飽和度測試，結果為98%，同日下午
      10時30分醫師曾探視上訴人，且在96年7月7日零時13分醫
      師亦曾探視，在零時13分後直至96年7月7日上午1時30分
      間亦曾做了一次血氧飽和度測試，結果為98%，是以在96
      年7月7日上午1時30分開始對上訴人施以急救前，最後一
      次之血氧飽和度測試，結果尚為98%，是以被上訴並無上
      訴人所指未能掌握病患供氧狀態之情形，而被上訴人羅淑
      方醫師自96年7月7日上午1時30分許對上訴人採用了許多
      急救措施，亦有護理記錄可稽（原審卷第17至21頁），實
      難認被上訴人羅淑方有任何過失之處。
（三）再原審法院依上訴人聲請（原審卷第75頁），將上訴人在
      被上訴人臺中醫院全部病歷及本件原審卷宗，送請行政院
      衛生署醫事審議委員會鑑定，並於98年4月1日檢送上訴人
      所提出之陳報狀，函請行政院衛生署醫事審議委員會就上
      訴人所質疑之本件李光男因重症肌無力至台中醫院住院
      ，96年7月6日、96年7月7日由羅淑方醫師治療及處置，羅
      淑方醫師就醫療過程有無疏失？有否延誤急救治療的黃
      金時間？羅淑方醫師之處置是否有過失？三點為鑑定要
      點（原審卷第80至83頁）。經行政院衛生署醫事審議委員
      會於98年12月28日函覆其鑑定意見為：「（一）羅淑方醫
      師就病人於96年7月6日當時之呼吸困難已注意到，乃做初
      步應有之檢查(包括心電圖及胸部X光攝影檢查)及給予氧
      氣（3L/min），並施以血氧飽和度測試，21：00病人血氧
      飽和度為97％，白血球18700，血糖為313，C-反應蛋白＜
      0.5，尚屬正常。因重症肌無力之病人心肺功能不佳時，
      易迅速惡化，故羅醫師發現病人血壓下降時，病人即迅速
      惡化，直至7月7日即須施行心肺復甦術之急救，嗣後仍造
      成腦部不可復原之傷害。本案治療處置過程，尚未發現有
      疏失之處。（二）96年7月7日凌晨值班羅淑方醫師再度前
      來訪視病人，給予抽取動脈血氧氣量時，發現病人血壓下
      降，立即呼叫醫院急救系統（999）支援心肺復甦術（CPR
      ），並無延誤病人急救時間。（三）無法以病人急救後腦
      部不可復原之傷害，來判定羅淑方醫師處置有疏失之處。
      」，亦認被上訴人羅淑方並無疏失之處，此有行政院衛生
      署98年12月28日衛署醫字第0980216585號書函附該署醫事
      審議委員會第0000000號鑑定書1份在卷可稽（原審卷第98
      至101頁）。上訴人雖聲請再送行政院衛生署為第2次鑑定
      云云，然查原審法院業已檢送完整之病歷資料正本6冊，
      及原審法院97年度醫字第26號卷宗影本，並依上訴人委託
      之鑑定問題，囑託行政院衛生署為鑑定，今上訴人聲請再
      送行政院衛生署鑑定之資料仍係台中醫院之病歷，並無其
      他補充資料，業經上訴人訴訟代理人陳明在卷（本院卷第
      100頁背面），是以本院認應無再送鑑定之必要。
（四）綜上，被上訴人羅淑方既無故意或過失，上訴人主張被上
      訴人應負侵權行為損害賠償責任，自無理由。
二、又上訴人前往被上訴人臺中醫院就診，上訴人係與被上訴人
    臺中醫院之間訂有醫療契約，上訴人與被上訴人羅淑方間，
    並無契約之關係，上訴人主張被上訴人羅淑方應與被上訴人
    臺中醫院連帶負債務不履行之責任云云，並不可採。而被上
    訴人羅淑方於被上訴人臺中醫院內實施醫療行為，則被上訴
    人臺中醫院係藉由被上訴人羅淑方行為，擴大其醫院之活動
    範圍，故被上訴人臺中醫院依民法第224條規定，就被上訴
    人羅淑方關於債之履行有過失時，固與自己之過失負同一責
    任。惟被上訴人臺中醫院僱用之醫師即被上訴人羅淑方就本
    件醫療行為，難認有疏失情形，已如前述，被上訴人台中醫
    院自無過失可言。又上訴人主張羅淑方僅具中醫師資格，其
    所為之醫療給付顯不合上訴人與被上訴人台中醫院間之醫療
    契約之債務本旨，為不完全給付云云，然查，被上訴人羅淑
    方醫師分別於90年9月、92年與95年12月間取得中醫師證書
    、(西)醫師證書與(西醫)內科專科證書，此有證書在卷可稽
    （本院卷第94至96頁），並為上訴人所不爭執（本院卷第2
    宗第100頁背面），是以被上訴人羅淑方應係兼具西醫資格
    之醫師無誤，上訴人僅以行政院衛生署醫事審議委員會鑑定
    書上關於本案相關醫事人員基本資料上記載「羅淑方，中醫
    師，內科，行政院衛生署台中醫院」即認被上訴人羅淑方僅
    有中醫師資料，不應被派照顧西醫部門之住院病患，而構成
    不完成給付云云，容非有據。從而上訴人依債務不履行之法
    律關係，請求被上訴人二人連帶負賠償責任，亦非有理由。
陸、綜上所述，被上訴人臺中醫院僱用之醫師即被上訴人羅淑方
    就本件醫療行為，難認有疏失情形，被上訴人二人亦無上訴
    人所指債務不履行之情形。從而，上訴人依侵權行為及債務
    不履行之法律關係，請求被上訴人2人連帶負損害賠償責任
    ，均無理由，不應准許。其假執行之聲請亦失所附麗，應併
    予駁回。原審為上訴人敗訴之判決，及駁回其假執行之聲請
    ，並無不合。上訴意旨指摘原判決不當，求予廢棄改判，為
    無理由，應予駁回。
柒、因本件事證已臻明確，兩造其餘主張、陳述及所提之證據，
    經本院審酌後認與判決結果不生影響，爰不一一論述，附此
    敘明。
據上論結，本件上訴為無理由，依民事訴訟法第449條第1項、第
78條，判決如主文。
中    華    民    國    99    年    8     月    3     日
                民事第二庭    審判長法  官  邱森樟
                                    法  官  謝說容
                                    法  官  蔡秉宸
以上正本係照原本作成。
如對本判決上訴，須於收受判決送達後20日內向本院提出上訴書
狀，其未表明上訴理由者，應於提出上訴後20日內向本院提出上
訴理由書（須按他造人數附具繕本）。
上訴時應提出委任律師為訴訟代理人之委任狀。具有民事訴訟法
第466條之1第1項但書或第2項之情形為訴訟代理人者，另應附具
律師及格證書及釋明委任人與受任人有該條項所定關係之釋明文
書影本。如委任律師提起上訴者，應一併繳納上訴審裁判費。
                                    書記官  洪麗華
中    華    民    國    99    年    8     月    3     日
                                                      Ｖ

司法院資訊處製作；財團法人民間司法改革基金會備份。
